臺灣基隆地方法院刑事裁定
111年度撤緩字第32號
聲  請  人  臺灣基隆地方檢察署檢察官
受  刑  人  鍾永鑫



上列聲請人因受刑人傷害案件，聲請撤銷緩刑之宣告（111年度
執聲字第198號），本院裁定如下：
    主  文
鍾永鑫之緩刑宣告撤銷。
    理  由
一、聲請意旨略以：受刑人鍾永鑫因傷害案件，經本院於民國10
    9年5月27日，以109年度訴字第231號判決，判處有期徒刑1
    年10月，緩刑5年，並應依本院109年度附民移調字第120號
    調解筆錄所載之給付方式，向被害人辛承翰支付新臺幣（下
    同）70萬元損害賠償。惟受刑人迄今僅給付3萬元，未依前
    揭緩刑條件履行，已合於刑法第75條之1第1項第4款所定撤
    銷緩刑宣告之原因，原宣告之緩刑顯已難收其預期效果，爰
    依刑事訴訟法第476條之規定聲請撤銷等語。
二、按緩刑之宣告應撤銷者，由受刑人所在地或其最後住所地之
    地方法院檢察官聲請該法院裁定之，刑事訴訟法第476條定
    有明文。次按緩刑宣告，得斟酌情形，命犯罪行為人向被害
    人支付相當數額之財產或非財產上之損害賠償；又受緩刑之
    宣告，有違反刑法第74條第2項第1款至第8款所定負擔情節
    重大，足認原宣告之緩刑難收其預期效果，而有執行刑罰之
    必要者，得撤銷其宣告，刑法第74條第2項第3款、第75條之
    1第1項第4款分別定有明文。是刑法第75條之1規定係採裁量
    撤銷主義，立法者仍以違反所定負擔「情節重大」、「難收
    其預期效果」、有執行刑罰之「必要」等不確定法律概念以
    及比例原則，賦予法院裁量撤銷緩刑與否之權限，法官自應
    就具體情事詳加審酌是否有緩刑難收其預期效果之情形。所
    謂違反第74條第2項第l款至第8款所定負擔「情節重大」者
    ，當從受刑人自始是否真心願意接受緩刑所附之負擔，或於
    緩刑期間中是否顯有履行負擔之可能而隱匿或處分其財產、
    故意不履行、無正當事由拒絕履行或顯有逃匿之虞等情事而
    言，考量受刑人未履行條件情形，與被害人所受損害間，依
    比例原則綜合衡酌原宣告之緩刑是否難收其預期之效果，而
    確有執行刑罰之必要，資以決定該緩刑宣告是否應予撤銷。
    又賦予受刑人緩刑之處遇，係為使受刑人能在不受刑罰執行
    之前提下，於社會中本於自由意志對自己負責任之生活，然
    如對法律上之義務有所忽視，甚或產生法敵對意識，即可認
    定原宣告之緩刑難收其預期效果，而有執行刑罰之必要。而
    緩刑宣告本為預測性裁判，以受刑人未來保持良好舉止作為
    假設基礎，此等預測本即有不確定性。因此，撤銷緩刑宣告
    之裁定即屬對於原先預測進行校正，此項校正裁定非屬對於
    受刑人施以任何新的刑罰，僅是因為預測的假設基礎不存在
    ，而取消原先對於受刑人所諭知刑罰暫緩執行之諭知。
三、此外，關於附負擔緩刑之宣告是否撤銷，除應審查前開各情
    ，於緩刑期中之審查標準，及緩刑將屆期滿之審查標準，審
    查之順序及所佔之輕重比例應有所不同。於緩刑期中檢察官
    聲請撤銷時，因緩刑之宣告是為促使惡性輕微之被告或偶發
    犯、初犯改過自新而設，且於緩刑期滿前，令受刑人有履行
    負擔之機會可能性較高，基此考量，宜應將受刑人是否有自
    新、復歸社會之可能列為首要之考量；換言之，以促使受刑
    人完成附負擔之內容為審查之重點方向，如此原鼓勵受刑人
    自新之目的得以維持，附負擔之內容亦因受刑人尚無庸為刑
    之執行，而有較強之履行意願；故於受刑人顯有履行負擔之
    可能，無其他隱匿或處分其財產、故意不履行、無正當事由
    拒絕履行或顯有逃匿之虞等情事時，仍以維持原宣告內容為
    適當。但於緩刑期間將屆滿時，不宜偏重於使受刑人得以自
    新之角度審查，尚須同時審查受刑人違反負擔情節，其是否
    確有履行負擔之意願，是否可能完成所附負擔，受刑人有無
    因此緩刑之宣告而無再犯之虞，及其他原判決為緩刑宣告之
    目的是否成就等情事。
四、經查
㈠、本案受刑人住所在基隆市○○區○○路00巷0○0號，有其個人基本
    資料查詢結果在卷可查，是本院就上開聲請自有管轄權。
㈡、受刑人因傷害案件，經本院於109年5月27日，以109年度訴字
    第231號判決，判處有期徒刑1年10月，緩刑5年，並應依本
    院109年度附民移調字第120號調解筆錄所載之給付方式，向
    被害人辛承翰支付70萬元損害賠償，於109年5月27日確定等
    情，有該判決書、臺灣高等法院被告前案紀錄表等件在卷可
    稽。
㈢、觀諸卷附本院109年度附民移調字第120號調解筆錄，受刑人
    於109年5月19日當庭給付被害人5,000元（被害人點收無訛
    ），其餘69萬5,000元，共分70期（第1至69期每期1萬元；
    第70期5,000元），自109年6月起，於每月11日前自行匯入
    被害人指定之帳戶。惟受刑人僅於109年7月4日給付被害人4
    ,985元、109年7月11日給付被害人5,030元、109年8月9日給
    付被害人5,015元、109年9月6日給付被害人4,985元、109年
    10月21日給付被害人5,000元，是加計受刑人當庭給付之5,0
    00元，其迄今僅給付被害人3萬零15元等情，為受刑人所是
    認，並據被害人具狀陳明在卷，復有被害人之代理人辛語絃
    （即被害人之母）提供之收款帳戶存摺影本附卷可稽，足認
    受刑人確未按期支付賠償金，有違反刑法第74條第2項第3款
    所定負擔之情形。
㈣、受刑人於受有緩刑宣告之利益後，本應履行該緩刑負擔，惟
    查：
  ⒈經本院通知其到庭說明未按期履行之緣由，受刑人雖陳稱：
    我父親常年多種疾病纏身，須出入醫院，並由我照料。我哥
    哥也罹患血癌多年，由我捐獻骨髓給他延續生命，醫生還說
    以後不定期都還需要我捐骨髓。2年前我女兒出生，我獨自
    承擔養育責任。目前住所也是租來的，我在鴻海電子公司上
    班，現在疫情之下，親友也無法借我錢，希望法院不要撤銷
    緩刑，給我重生的機會等語，並檢附診斷證明書、出生證明
    書、戶口名簿、租賃契約書、存摺影本、在職證明書、超商
    繳款聯、催款簡訊截圖、請假有無支薪證明、基隆市政府家
    庭因素服普通兵役核定通知書等件為證，然而，縱令被告前
    開所述非全然不實，該等事由均非一朝一夕所突發，受刑人
    應可於成立調解當時，評估自身之資力有無辦法確實履行後
    續賠償條件，若無法負擔，則不應答允該賠償條件，否則非
    但有違誠信，亦不啻容任受刑人明知自身無充足資力，仍佯
    為有意賠償且有賠償能力，應允高額賠償，先換取緩刑宣告
    之利益，嗣後再執家境不佳等事由託詞不為履行。
  ⒉再者，迄今已經過緩刑期間2年有餘，受刑人自109年11月起
    即未支付任何款項，已給付之數額3萬零15元，與應給付之7
    0萬元相差甚遠；併參諸卷附該判決，既科以有期徒刑1年10
    月，一方面係為督促受刑人依約履行，另一方面亦係顯示於
    該案中，被害人所受傷勢程度甚重（即左前臂深部切割傷、
    多條肌肉斷裂、感覺神經斷裂、左手橈骨骨質部裂傷等傷害
    ），豈料，受刑人在無庸為刑之執行之情形下，仍無履行賠
    償條件之誠意。
  ⒊此外，縱受刑人事後確有履行上之困難，亦非不得誠心向被
    害人說明原委，取得其諒解或寬限，被害人之代理人辛語絃
    當庭陳稱：受刑人曾向我表示可否改為每月支付5,000元，
    我有同意，想說他有心支付就好，但沒想到後來他就開始耍
    賴不付，還說這樣一毛都拿不到，我之前有陳報我與受刑人
    間之LINE對話紀錄等語，而據卷附被害人之代理人辛語絃與
    受刑人間之LINE對話紀錄顯示：於109年6月至10月間，辛語
    絃多次提醒被告依約給付，且辛語絃亦對受刑人所稱暫時每
    月只能還5,000元一事未多加譴責，僅要求5,000元亦須按月
    給付，然受刑人於109年11月15日起即不再讀取辛語絃所傳
    訊息。受刑人於與辛語絃協調降低每月金額之過程中，曾稱
    「我進去關是對我行為負責任 但是我進去關 等於我根本也
    沒辦法拿任何錢給妳 這樣您願意？」等情，受刑人亦供認
    前開LINE對話紀錄屬實，是被害人之代理人辛語絃前開所述
    堪以採信。受刑人雖於本院訊問時辯稱其之前手機不見，才
    無法聯繫辛語絃，惟觀諸前開LINE對話中，受刑人於109年1
    1月14日稱「我剛開電腦 訊息比較看的到 我手機之前壞掉
    跟妳說過了……」，由此可見，受刑人有使用電腦版之LINE軟
    體，手機不見絕非音信全無、未主動聯繫之正當理由。準此
    ，益徵受刑人實乏真摯努力彌補被害人所受損害之意。
㈤、綜上所述，本案受刑人於受有緩刑宣告之利益後，詎未依緩
    刑條件內容確實履行，亦無履行之誠意及意願，影響被害人
    之權益甚鉅，足認其違反緩刑所定負擔之情節重大，且若不
    予撤銷緩刑，顯不符合一般大眾法律情感，將使法律的公信
    力、執行力蕩然無存，亦難以期待受刑人將來會遵紀守法，
    堪認原宣告之緩刑難收其預期效果，而有執行刑罰之必要。
    是聲請人聲請撤銷受刑人前揭緩刑之宣告，核與刑法第75條
    之1第1項第4款規定相符，應予准許。
五、依刑事訴訟法第476條，裁定如主文。
中　　華　　民　　國　　111 　年　　6 　　月　　29　　日
                  刑事第六庭    法　官　施又傑
以上正本證明與原本無異。　                              對於本件裁定如有不服，應於收受送達後5日內，向本院提出抗告書狀，敘述抗告之理由，抗告於臺灣高等法院。　　　　　　
中　　華　　民　　國　　111 　年　　6 　　月　　29　　日
                                書記官  連珮涵